---
title: "Peramalan Inflasi"
author: "Ndaru"
date: "April 26, 2022"
output: github_document
---
---
title: "Peramalan Tingkat Inflasi Kabupaten Tulungagung dengan Exponential Smoothing"
output: github_document
---


# Data

Data yang digunakan merupakan data tingkat inflasi Kabupaten Tulungagung sejak **Januari 2017** sampai dengan **Desember 2021** sehingga diperoleh **60 data**.


# Impor Data

Melakukan impor data dari file csv

```{r}
inflasi=read.csv("data_inflasi.csv")
```

# Melihat Data
Melihat enam data awal yang telah diimpor
```{r}
head(inflasi)
```

# Mengaktifkan Library
Library yang akan digunakan perlu diaktifkan terlebih dahulu 
```{r}
library(plotly)
library(forecast)
library(xts)
library(Metrics)
```

# Mengubah ke Time Series
Mengubah data menjadi *time series* (runtun waktu)
```{r}
inflasi.ts <- ts(inflasi$inflasi,  start = c(2017,1), frequency = 12)
inflasi.ts
```

# Visualisasi Data
Visualisasi data ke dalam plot untuk memudahkan dalam melihat dan menganalisis data  
```{r}
autoplot(inflasi.ts, xlab="Waktu", ylab="Tingkat Inflasi" )
```

Dari visualisasi yang terbentuk, data tersebut memiliki pola **musiman** atau **seasonal**.

# Pemodelan

## Single Exponential Smoothing (SES)

Parameter smoothing dari SES yaitu alpha. Parameter yang akan digunakan adalah 0.1, 0.2, 0.3, hingga 0.9. 

### Model-model Single Exponential Smoothing (SES)

```{r}
## Model11, Alpha = 0.1
model.11 <- HoltWinters(inflasi.ts, alpha = 0.1, beta = F, gamma = F)

## Model12, Alpha = 0.2
model.12 <- HoltWinters(inflasi.ts, alpha = 0.2, beta = F, gamma = F)

## Model13, Alpha = 0.3
model.13 <- HoltWinters(inflasi.ts, alpha = 0.3, beta = F, gamma = F)

## Model14, Alpha = 0.4
model.14 <- HoltWinters(inflasi.ts, alpha = 0.4, beta = F, gamma = F)

## Model15, Alpha = 0.5
model.15 <- HoltWinters(inflasi.ts, alpha = 0.5, beta = F, gamma = F)

## Model16, Alpha = 0.6
model.16 <- HoltWinters(inflasi.ts, alpha = 0.6, beta = F, gamma = F)

## Model17, Alpha = 0.7
model.17 <- HoltWinters(inflasi.ts, alpha = 0.7, beta = F, gamma = F)

## Model18, Alpha = 0.8
model.18 <- HoltWinters(inflasi.ts, alpha = 0.8, beta = F, gamma = F)

## Model19, Alpha = 0.9
model.19 <- HoltWinters(inflasi.ts, alpha = 0.9, beta = F, gamma = F)
```


### Metrik Akurasi Model-model Single Exponential Smoothing (SES)

```{r}
## Model11, Alpha = 0.1
MSE11 <- mse(actual = inflasi.ts, predicted = model.11$fitted)
MAPE11 <- mape(actual = inflasi.ts, predicted = model.11$fitted)*100
akurasi11 <- matrix(c(MSE11,MAPE11))
row.names(akurasi11)<- c("MSE", "MAPE")
colnames(akurasi11) <- c("Metrik Akurasi Model11, Alpha = 0.1")
akurasi11
```

```{r}
## Model12, Alpha = 0.2
MSE12 <- mse(actual = inflasi.ts, predicted = model.12$fitted)
MAPE12 <- mape(actual = inflasi.ts, predicted = model.12$fitted)*100
akurasi12 <- matrix(c(MSE12,MAPE12))
row.names(akurasi12)<- c("MSE", "MAPE")
colnames(akurasi12) <- c("Metrik Akurasi Model12, Alpha = 0.2")
akurasi12
```

```{r}
## Model13, Alpha = 0.3
MSE13 <- mse(actual = inflasi.ts, predicted = model.13$fitted)
MAPE13 <- mape(actual = inflasi.ts, predicted = model.13$fitted)*100
akurasi13 <- matrix(c(MSE13,MAPE13))
row.names(akurasi13)<- c("MSE", "MAPE")
colnames(akurasi13) <- c("Metrik Akurasi Model13, Alpha = 0.3")
akurasi13

```

```{r}
## Model14, Alpha = 0.4
MSE14 <- mse(actual = inflasi.ts, predicted = model.14$fitted)
MAPE14 <- mape(actual = inflasi.ts, predicted = model.14$fitted)*100
akurasi14 <- matrix(c(MSE14,MAPE14))
row.names(akurasi14)<- c("MSE", "MAPE")
colnames(akurasi14) <- c("Metrik Akurasi Model14, Alpha = 0.4")
akurasi14
```

```{r}
## Model15, Alpha = 0.5
MSE15 <- mse(actual = inflasi.ts, predicted = model.15$fitted)
MAPE15 <- mape(actual = inflasi.ts, predicted = model.15$fitted)*100
akurasi15 <- matrix(c(MSE15,MAPE15))
row.names(akurasi15)<- c("MSE", "MAPE")
colnames(akurasi15) <- c("Metrik Akurasi Model15, Alpha = 0.5")
akurasi15
```

```{r}
## Model16, Alpha = 0.6
MSE16 <- mse(actual = inflasi.ts, predicted = model.16$fitted)
MAPE16 <- mape(actual = inflasi.ts, predicted = model.16$fitted)*100
akurasi16 <- matrix(c(MSE16,MAPE16))
row.names(akurasi16)<- c("MSE", "MAPE")
colnames(akurasi16) <- c("Metrik Akurasi Model16, Alpha = 0.6")
akurasi16
```

```{r}
## Model17, Alpha = 0.7
MSE17 <- mse(actual = inflasi.ts, predicted = model.17$fitted)
MAPE17 <- mape(actual = inflasi.ts, predicted = model.17$fitted)*100
akurasi17 <- matrix(c(MSE17,MAPE17))
row.names(akurasi17)<- c("MSE", "MAPE")
colnames(akurasi17) <- c("Metrik Akurasi Model17, Alpha = 0.7")
akurasi17
```

```{r}
## Model18, Alpha = 0.8
MSE18 <- mse(actual = inflasi.ts, predicted = model.18$fitted)
MAPE18 <- mape(actual = inflasi.ts, predicted = model.18$fitted)*100
akurasi18 <- matrix(c(MSE18,MAPE18))
row.names(akurasi18)<- c("MSE", "MAPE")
colnames(akurasi18) <- c("Metrik Akurasi Model18, Alpha = 0.8")
akurasi18
```

```{r}
## Model19, Alpha = 0.9
MSE19 <- mse(actual = inflasi.ts, predicted = model.19$fitted)
MAPE19 <- mape(actual = inflasi.ts, predicted = model.19$fitted)*100
akurasi19 <- matrix(c(MSE19,MAPE19))
row.names(akurasi19)<- c("MSE", "MAPE")
colnames(akurasi19) <- c("Metrik Akurasi Model19, Alpha = 0.9")
akurasi19
```

Dari perbandingan metrik akurasi model SES diatas, nilai MAPE terkecil yakni 134.5052 adalah **model.15**, sehingga model terbaik pada SES adalah dengan nilai **Alpha = 0.5**


## Double Exponential Smoothing (DES)

Parameter smoothing dari DES yaitu alpha dan beta. Parameter yang akan digunakan adalah alpha = 0.1, 0.2, 0.3, hingga 0.9. sedangkan beta dibuat tetap 0.1

### Model-model Double Exponential Smoothing (DES)

```{r}
## Alpha = 0.1, Beta = 0.1
model.21 <- HoltWinters(inflasi.ts, alpha=0.1, beta=0.1, gamma = F)

## Alpha = 0.2, Beta = 0.1
model.22 <- HoltWinters(inflasi.ts, alpha=0.2, beta=0.1, gamma = F)

## Alpha = 0.3, Beta = 0.1
model.23 <- HoltWinters(inflasi.ts, alpha=0.3, beta=0.1, gamma = F)

## Alpha = 0.4, Beta = 0.1
model.24 <- HoltWinters(inflasi.ts, alpha=0.4, beta=0.1, gamma = F)

## Alpha = 0.5, Beta = 0.1
model.25 <- HoltWinters(inflasi.ts, alpha=0.5, beta=0.1, gamma = F)

## Alpha = 0.6, Beta = 0.1
model.26 <- HoltWinters(inflasi.ts, alpha=0.6, beta=0.1, gamma = F)

## Alpha = 0.7, Beta = 0.1
model.27 <- HoltWinters(inflasi.ts, alpha=0.7, beta=0.1, gamma = F)

## Alpha = 0.8, Beta = 0.1
model.28 <- HoltWinters(inflasi.ts, alpha=0.8, beta=0.1, gamma = F)

## Alpha = 0.9, Beta = 0.1
model.29 <- HoltWinters(inflasi.ts, alpha=0.9, beta=0.1, gamma = F)
```


### Metrik Akurasi Model-model Double Exponential Smoothing (DES)

```{r}
## Model21, Alpha = 0.1, Beta = 0.1
MSE21 <- mse(actual = inflasi.ts, predicted = model.21$fitted)
MAPE21 <- mape(actual = inflasi.ts, predicted = model.21$fitted)*100
akurasi21 <- matrix(c(MSE21,MAPE21))
row.names(akurasi21)<- c("MSE", "MAPE")
colnames(akurasi21) <- c("Metrik Akurasi Model21, Alpha = 0.1 dan Beta = 0.1")
akurasi21
```
```{r}
## Model22, Alpha = 0.2, Beta = 0.1
MSE22 <- mse(actual = inflasi.ts, predicted = model.22$fitted)
MAPE22 <- mape(actual = inflasi.ts, predicted = model.22$fitted)*100
akurasi22 <- matrix(c(MSE22,MAPE22))
row.names(akurasi22)<- c("MSE", "MAPE")
colnames(akurasi22) <- c("Metrik Akurasi Model22, Alpha = 0.2 dan Beta = 0.1")
akurasi22
```
```{r}
## Model23, Alpha = 0.3, Beta = 0.1
MSE23 <- mse(actual = inflasi.ts, predicted = model.23$fitted)
MAPE23 <- mape(actual = inflasi.ts, predicted = model.23$fitted)*100
akurasi23 <- matrix(c(MSE23,MAPE23))
row.names(akurasi23)<- c("MSE", "MAPE")
colnames(akurasi23) <- c("Metrik Akurasi Model23, Alpha = 0.3 dan Beta = 0.1")
akurasi23
```
```{r}
## Model24, Alpha = 0.4, Beta = 0.1
MSE24 <- mse(actual = inflasi.ts, predicted = model.24$fitted)
MAPE24 <- mape(actual = inflasi.ts, predicted = model.24$fitted)*100
akurasi24 <- matrix(c(MSE24,MAPE24))
row.names(akurasi24)<- c("MSE", "MAPE")
colnames(akurasi24) <- c("Metrik Akurasi Model24, Alpha = 0.4 dan Beta = 0.1")
akurasi24
```
```{r}
## Model25, Alpha = 0.5, Beta = 0.1
MSE25 <- mse(actual = inflasi.ts, predicted = model.25$fitted)
MAPE25 <- mape(actual = inflasi.ts, predicted = model.25$fitted)*100
akurasi25 <- matrix(c(MSE25,MAPE25))
row.names(akurasi25)<- c("MSE", "MAPE")
colnames(akurasi25) <- c("Metrik Akurasi Model25, Alpha = 0.5 dan Beta = 0.1")
akurasi25
```

```{r}
## Model26, Alpha = 0.6, Beta = 0.1
MSE26 <- mse(actual = inflasi.ts, predicted = model.26$fitted)
MAPE26 <- mape(actual = inflasi.ts, predicted = model.26$fitted)*100
akurasi26 <- matrix(c(MSE26,MAPE26))
row.names(akurasi26)<- c("MSE", "MAPE")
colnames(akurasi26) <- c("Metrik Akurasi Model26, Alpha = 0.6 dan Beta = 0.1")
akurasi26
```
```{r}
## Model27, Alpha = 0.7, Beta = 0.1
MSE27 <- mse(actual = inflasi.ts, predicted = model.27$fitted)
MAPE27 <- mape(actual = inflasi.ts, predicted = model.27$fitted)*100
akurasi27 <- matrix(c(MSE27,MAPE27))
row.names(akurasi27)<- c("MSE", "MAPE")
colnames(akurasi27) <- c("Metrik Akurasi Model27, Alpha = 0.7 dan Beta = 0.1")
akurasi27
```
```{r}
## Model28, Alpha = 0.8, Beta = 0.1
MSE28 <- mse(actual = inflasi.ts, predicted = model.28$fitted)
MAPE28 <- mape(actual = inflasi.ts, predicted = model.28$fitted)*100
akurasi28 <- matrix(c(MSE28,MAPE28))
row.names(akurasi28)<- c("MSE", "MAPE")
colnames(akurasi28) <- c("Metrik Akurasi Model28, Alpha = 0.8 dan Beta = 0.1")
akurasi28
```
```{r}
## Model29, Alpha = 0.9, Beta = 0.1
MSE29 <- mse(actual = inflasi.ts, predicted = model.29$fitted)
MAPE29 <- mape(actual = inflasi.ts, predicted = model.29$fitted)*100
akurasi29 <- matrix(c(MSE29,MAPE29))
row.names(akurasi29)<- c("MSE", "MAPE")
colnames(akurasi29) <- c("Metrik Akurasi Model29, Alpha = 0.9 dan Beta = 0.1")
akurasi29
```

Dari perbandingan metrik akurasi diatas, nilai MAPE terkecil yakni 163.0464 adalah **model.29**, sehingga model terbaik pada DES adalah dengan nilai **alpha = 0.9** dan **beta = 0.1**


## Triple Exponential Smoothing (TES)

Parameter smoothing dari TES yaitu alpha, beta, dan gamma. Parameter yang akan digunakan adalah 0.1, 0.3, 0.6, dan 0.9. Dua parameter dibuat sama 0.1, dan Parameter sisanya merupakan kombinasi


### Model-model Double Exponential Smoothing (DES)

```{r}
## Alpha dan Beta = 0.1
## Model31 (Alpha = 0.1, Beta = 0.1, Gamma = 0.3)
model.31 <- HoltWinters(inflasi.ts, alpha=0.1, beta=0.1, gamma = 0.3)

## Model32 (Alpha = 0.1, Beta = 0.1, Gamma = 0.6)
model.32 <- HoltWinters(inflasi.ts, alpha=0.1, beta=0.1, gamma = 0.6)

## Model33 (Alpha = 0.1, Beta = 0.1, Gamma = 0.9)
model.33 <- HoltWinters(inflasi.ts, alpha=0.1, beta=0.1, gamma = 0.9)

## Alpha dan Gamma = 0.1
## Model34 (Alpha = 0.1, Beta = 0.3, Gamma = 0.1)
model.34 <- HoltWinters(inflasi.ts, alpha=0.1, beta=0.3, gamma = 0.1)

## Model35 (Alpha = 0.1, Beta = 0.6, Gamma = 0.1)
model.35 <- HoltWinters(inflasi.ts, alpha=0.1, beta=0.6, gamma = 0.1)

## Model36 (Alpha = 0.1, Beta = 0.9, Gamma = 0.1)
model.36 <- HoltWinters(inflasi.ts, alpha=0.1, beta=0.9, gamma = 0.1)

## Beta dan Gamma = 0.1
## Model37 (Alpha = 0.1, Beta = 0.1, Gamma = 0.1)
model.37 <- HoltWinters(inflasi.ts, alpha=0.1, beta=0.1, gamma = 0.1)

## Model38 (Alpha = 0.3, Beta = 0.1, Gamma = 0.1)
model.38 <- HoltWinters(inflasi.ts, alpha=0.3, beta=0.1, gamma = 0.1)

## Model39 (Alpha = 0.6, Beta = 0.1, Gamma = 0.1)
model.39 <- HoltWinters(inflasi.ts, alpha=0.6, beta=0.1, gamma = 0.1)

## Model310 (Alpha = 0.9, Beta = 0.1, Gamma = 0.1)
model.310 <- HoltWinters(inflasi.ts, alpha=0.9, beta=0.1, gamma = 0.1)

```


### Metrik Akurasi Model-model Triple Exponential Smoothing (TES)

```{r}
## Model31 (Alpha = 0.1, Beta = 0.1, Gamma = 0.3)
MSE31 <- mse(actual = inflasi.ts, predicted = model.31$fitted)
MAPE31 <- mape(actual = inflasi.ts, predicted = model.31$fitted)*100
akurasi31 <- matrix(c(MSE31,MAPE31))
row.names(akurasi31)<- c("MSE", "MAPE")
colnames(akurasi31) <- c("Metrik Akurasi Model31, Alpha = 0.1, Beta = 0.1, Gamma = 0.3")
akurasi31
```

```{r}
## Model32 (Alpha = 0.1, Beta = 0.1, Gamma = 0.6)
MSE32 <- mse(actual = inflasi.ts, predicted = model.32$fitted)
MAPE32 <- mape(actual = inflasi.ts, predicted = model.32$fitted)*100
akurasi32 <- matrix(c(MSE32,MAPE32))
row.names(akurasi32)<- c("MSE", "MAPE")
colnames(akurasi32) <- c("Metrik Akurasi Model32, Alpha = 0.1, Beta = 0.1, Gamma = 0.6")
akurasi32
```

```{r}
## Model33 (Alpha = 0.1, Beta = 0.1, Gamma = 0.9)
MSE33 <- mse(actual = inflasi.ts, predicted = model.33$fitted)
MAPE33 <- mape(actual = inflasi.ts, predicted = model.33$fitted)*100
akurasi33 <- matrix(c(MSE33,MAPE33))
row.names(akurasi33)<- c("MSE", "MAPE")
colnames(akurasi33) <- c("Metrik Akurasi Model33, Alpha = 0.1, Beta = 0.1, Gamma = 0.9")
akurasi33
```

```{r}
## Model34 (Alpha = 0.1, Beta = 0.3, Gamma = 0.1)
MSE34 <- mse(actual = inflasi.ts, predicted = model.34$fitted)
MAPE34 <- mape(actual = inflasi.ts, predicted = model.34$fitted)*100
akurasi34 <- matrix(c(MSE34,MAPE34))
row.names(akurasi34)<- c("MSE", "MAPE")
colnames(akurasi34) <- c("Metrik Akurasi Model34, Alpha = 0.1, Beta = 0.3, Gamma = 0.1")
akurasi34
```

```{r}
## Model35 (Alpha = 0.1, Beta = 0.6, Gamma = 0.1)
MSE35 <- mse(actual = inflasi.ts, predicted = model.35$fitted)
MAPE35 <- mape(actual = inflasi.ts, predicted = model.35$fitted)*100
akurasi35 <- matrix(c(MSE35,MAPE35))
row.names(akurasi35)<- c("MSE", "MAPE")
colnames(akurasi35) <- c("Metrik Akurasi Model35, Alpha = 0.1, Beta = 0.6, Gamma = 0.1")
akurasi35
```

```{r}
## Model36 (Alpha = 0.1, Beta = 0.9, Gamma = 0.1)
MSE36 <- mse(actual = inflasi.ts, predicted = model.36$fitted)
MAPE36 <- mape(actual = inflasi.ts, predicted = model.36$fitted)*100
akurasi36 <- matrix(c(MSE36,MAPE36))
row.names(akurasi36)<- c("MSE", "MAPE")
colnames(akurasi36) <- c("Metrik Akurasi Model36, Alpha = 0.1, Beta = 0.9, Gamma = 0.1")
akurasi36
```

```{r}
## Model37 (Alpha = 0.1, Beta = 0.1, Gamma = 0.1)
MSE37 <- mse(actual = inflasi.ts, predicted = model.37$fitted)
MAPE37 <- mape(actual = inflasi.ts, predicted = model.37$fitted)*100
akurasi37 <- matrix(c(MSE37,MAPE37))
row.names(akurasi37)<- c("MSE", "MAPE")
colnames(akurasi37) <- c("Metrik Akurasi Model37, Alpha = 0.1, Beta = 0.1, Gamma = 0.1")
akurasi37
```

```{r}
## Model38 (Alpha = 0.3, Beta = 0.1, Gamma = 0.1)
MSE38 <- mse(actual = inflasi.ts, predicted = model.38$fitted)
MAPE38 <- mape(actual = inflasi.ts, predicted = model.38$fitted)*100
akurasi38 <- matrix(c(MSE38,MAPE38))
row.names(akurasi38)<- c("MSE", "MAPE")
colnames(akurasi38) <- c("Metrik Akurasi Model38, Alpha = 0.3, Beta = 0.1, Gamma = 0.1")
akurasi38
```

```{r}
## Alpha = 0.6, Beta = 0.1, Gamma = 0.1
MSE39 <- mse(actual = inflasi.ts, predicted = model.39$fitted)
MAPE39 <- mape(actual = inflasi.ts, predicted = model.39$fitted)*100
akurasi39 <- matrix(c(MSE39,MAPE39))
row.names(akurasi39)<- c("MSE", "MAPE")
colnames(akurasi39) <- c("Metrik Akurasi Model39, Alpha = 0.6, Beta = 0.1, Gamma = 0.1")
akurasi39
```

```{r}
## Model310 (Alpha = 0.9, Beta = 0.1, Gamma = 0.1)
MSE310 <- mse(actual = inflasi.ts, predicted = model.310$fitted)
MAPE310 <- mape(actual = inflasi.ts, predicted = model.310$fitted)*100
akurasi310 <- matrix(c(MSE310,MAPE310))
row.names(akurasi310)<- c("MSE", "MAPE")
colnames(akurasi310) <- c("Metrik Akurasi Model310, Alpha = 0.9, Beta = 0.1, Gamma = 0.1")
akurasi310
```

Dari perbandingan metrik akurasi diatas, nilai MAPE terkecil yakni 126.6405 adalah **model.31**, sehingga model terbaik pada TES adalah dengan nilai **alpha = 0.1** , **beta = 0.1**, dan **gamma = 0.3**


# Plot Data Aktual dan Peramalan

## Plot Data Aktual dan Peramalan Model SES

```{r}
plot(inflasi.ts, main="", xlab = "Waktu", ylab = "Tingkat Inflasi",
     lwd=1.5, col="#ff0000", xlim=c(2017,2022), pch=15)
limitDate = end(inflasi.ts)[1]+(end(inflasi.ts)[2]-1)/frequency(inflasi.ts)
lines(model.15$fitted[,1], lwd=1.5, col="#3399ff",  pch=1)
legend("bottomright",legend=c("Aktual", "Peramalan"), col=c("red","#3399ff"), lty=1, cex = 0.7, inset=0.0)

```

## Plot Data Aktual dan Peramalan Model DES

```{r}
plot(inflasi.ts, main="", xlab = "Waktu", ylab = "Tingkat Inflasi",
     lwd=1.5, col="#ff0000", xlim=c(2017,2022), pch=15)
limitDate = end(inflasi.ts)[1]+(end(inflasi.ts)[2]-1)/frequency(inflasi.ts)
lines(model.29$fitted[,1], lwd=1.5, col="#3399ff",  pch=1)
legend("bottomright",legend=c("Aktual", "Peramalan"), col=c("red","#3399ff"), lty=1, cex = 0.7, inset=0.0)

```
## Plot Data Aktual dan Peramalan Model DES

```{r}
plot(inflasi.ts, main="", xlab = "Waktu", ylab = "Tingkat Inflasi",
     lwd=1.5, col="#ff0000", xlim=c(2017,2022), pch=15)
limitDate = end(inflasi.ts)[1]+(end(inflasi.ts)[2]-1)/frequency(inflasi.ts)
lines(model.31$fitted[,1], lwd=1.5, col="#3399ff",  pch=1)
legend("bottomright",legend=c("Aktual", "Peramalan"), col=c("red","#3399ff"), lty=1, cex = 0.7, inset=0.0)

```


# Peramalan

## Peramalan dengan Model SES Terbaik

Menampilkan peramalan 10 periode ke depan

```{r}
ramalan.1<- forecast(model.15, h=10)
ramalan.1
```


## Plot Hasil Peramalan dengan Model SES Terbaik

Plot hasil ramalan berdasarkan pada 10 data terakhir dari data runtut waktu inflasi.ts

```{r}
train <- inflasi.ts %>% head(-10)
test <- inflasi.ts %>% tail(10)

autoplot(ramalan.1,xlab="Waktu", ylab="Tingkat Inflasi", main="Plot Hasil Peramalan dengan Model SES Terbaik")+autolayer(test)

```

## Peramalan dengan Model DES Terbaik

Menampilkan peramalan 10 periode ke depan

```{r}
ramalan.2<- forecast(model.29, h=10)
ramalan.2
```

## Plot Hasil Peramalan dengan Model DES Terbaik

Plot hasil ramalan berdasarkan pada 10 data terakhir dari data runtut waktu inflasi.ts

```{r}
train <- inflasi.ts %>% head(-10)
test <- inflasi.ts %>% tail(10)

autoplot(ramalan.2,xlab="Waktu", ylab="Tingkat Inflasi", main="Plot Hasil Peramalan dengan Model DES Terbaik")+autolayer(test)

```


## Peramalan dengan Model TES Terbaik

Menampilkan peramalan 10 periode ke depan

```{r}
ramalan.3<- forecast(model.31, h=10)
ramalan.3
```


## Plot Hasil Peramalan dengan Model TES Terbaik

Plot hasil ramalan berdasarkan pada 5 data terakhir dari data runtut waktu inflasi.ts

```{r}
train <- inflasi.ts %>% head(-10)
test <- inflasi.ts %>% tail(10)

autoplot(ramalan.3,xlab="Waktu", ylab="Tingkat Inflasi", main="Plot Hasil Peramalan dengan Model TES Terbaik")+autolayer(test)

```